# 陈老师，向您请教一个重组问题

提问人：五老峰 时间：2012-02-06 14:52:39
有一家国有大型集团公司A，下面有一家全资子公司B公司，A公司和B公司还合资成立了一家C公司，其中A占C公司90%股权，B公司占C公司10%的股权。 A公司重组一家ST上市公司D， D公司已资不抵债，从 2010 年 1 月开始就一直停所牌，并重组思路及过程如下： 1 、D上市公司通过法院裁决将原所有股东将手头的10%股份用于支付债权人债务，另外20%无偿转让给A公司，假设D公司原有股本 2 亿股，那么法院裁决后将0.4亿股无偿转让给A了， 2011 年 9 月已完成了股权过户手续。 2 、D公司将所有的资产及负债卖给原大股东，这项已完成； 3 、D公司发行股票2.3亿股向A和B公司购买C公司的全部股权， 购买后C公司成为D公司的全资子公司。 C公司股权 2010 年 9 月底账面净值为2.6亿，对C公司进行了资产评估， 按成本法评估为5.5亿元，按收益法评估为5.4亿元，最后各方确认的价值为5.5亿元。 至 2011 年度 6 月再次对C公司进行评估，成本法确认的价值为5.8亿，收益法确认的价值为5.7亿。各方约定不对原约定价值进行调整。 4 、经证监会批准后， 2011 年 10 月份，D公司对A和B公司增发2.2亿股份后，C公司以 2011 年 10 月份已成为D公司的全资子公司。
对于上述事项，我想向陈老师请教一些问题： 1 、 2011 年 9 月份法院裁决的原上市公司D的原有股东将0.4亿股无偿转让给A公司，那么A公司是否将其记入营业外收入？如果是计入营业外收入，计入营业外收入的价值按什么标准呢？因为该公司一直停牌，假设停牌前价格为 3 元。 2 、如果 2011 年度 10 月增发股份后，C公司成为D公司的全资子公司，那么D公司对C公司应属于非同一控制下的合并，那么在D公司的账上确认的初始成本是多少呢？如果确定初始长期股权投资成本呢？ 因为C公司的股权成本最后一次评估值是以2011 年度 6 月份的价值进行的评估，而且还有成法法和收益法两种方式，两种价值还不相同。 请问这种情况下一般按什么方法确定初始投资成本呢？
3 、按非货币性资产交易，如果确定了初始投资成本后，这个初始成本超过原股权账面价值的金额全部计入投资收益科目吗？
4 、在D公司的年度末的合并报表中，因为 2011 年 10 月后C公司就成为D公司的全资子公司，C公司的审计报表还是按其历史成本计价，那么在合并会计报表时应按评估的公允价值对C公司的会计报表进行调整，调整其评估的公允价值和补提评估后摊销，我想问一下调增或调减评估的公允价值，要不要考虑 2011 年 6 月底到 2011 年 10 月的变化呢？还是可以将其评估的增减值全部调整到 2011 年 10月份开始的报表中，不需要考虑到 2011 年 6 月底至 2011 年 10 月份的摊销或折旧呢？
5 、对于A公司进行合并报表时，也有一些事项： 增发前和增发后实质上C公司都是属于A公司下面的子公司，那么在C公司注入到D公司后在D公司中增加的资本公积，如何处理呢？ 在A公司账上用C换成D的股权后确定的投资收益是不是继续保留，不用冲回呢？
在A公司对D公司进行合并报表时，D公司 2011 年度 10 月到 2011 年 12 月份报表中如果用评估的公允价值对其资产及负债、损益进行了调整，那么A公司在做合并报表时，要不要对这些还原冲回？或还是按其他什么方式处理呢？
上述这些问题写了一堆，还真不好意思，还昐陈老师给予帮助，或者能告诉些在处理这类问题的总的思路过程？

回答人：chenyiwei
回复 五老峰 的帖子
这些问题影响较大，也比较复杂，应该不是论坛上的简单咨询可以解决的。仅就你所提到的一些背景信息而言：
1 、破产重整、无偿让渡股份、发行股份购买C公司股权等交易，都应当是作为一个整体规划的一揽子交易，其最终是为了实现借壳这一整体目标，各步骤之间实际上是互为前提、互相关联的，不能孤立看待，不能单独把其中某一步骤分拆出来单独进行会计处理。
因此，无偿受让股份不应单独确认损益。实际上该交易的实质是A和B以放弃其在C中的部分权益（让渡给D的原股东）为对价取得上市流通权。无偿受让的股份（0.4亿股）和定向增发的股份（2.2亿股）一并构成了重组交易中A和B所获得的D的股份，都是实现对D控制的方式。 2 、D对C应按照反向购买（被购买的上市公司不构成业务）进行合并处理，参见财会便[2009]17号和财会函[2008]60号。 3 、A和B的个别报表层面，以其所持有的C的股权换取了上市公司D的控股股权，可以认为是具有商业实质的非货币性资产交换，差额计入投资收益处理。 4 、如上面 2 所述，D的合并报表按反向购买（被购买方不构成业务）处理。 5 、在A的合并报表层面，因为取得D的控制权是反向购买交易，所以A的合并报表层面和D的合并报表层面对C的资产、负债的计量基础是一致的。A的合并报表层面对C所占权益的稀释构成一项权益性交易，个别报表层面确认的投资处置损益在合并报表层面应冲回。
我最近应约为《财务与会计》写的一期问题解答中有与你的这个案例类似的内容，可关注。

提问人：五老峰 时间：2012-02-07 07:32:30
谢谢陈老师的耐心回复，谢谢您，那请问您的文章发表在哪一期《财务与会计》呢？我好去看一下。

回答人：chenyiwei
春节前才交稿，估计会发表在今年第 2 期或者第 3 期。